【裁判字號】    98,上訴,406
【裁判日期】    980806
【裁判案由】    違反毒品危害防制條例
【裁判全文】
臺灣高等法院高雄分院刑事判決         98年度上訴字第406號
上  訴  人
即  被  告  甲○○
                    現於臺灣高雄第二監獄執行中
扶助辯護人  陳俊卿律師
上列上訴人因違反毒品危害防制條例案件，不服臺灣高雄地方法
院97年度訴字第1399號中華民國98年2 月25日第一審判決（起訴
案號：臺灣高雄地方法院檢察署97年度偵字第20424 號），提起
上訴，本院判決如下：
    主  文
原判決撤銷。
甲○○販賣第一級毒品，累犯，處有期徒刑拾伍年貳月。
扣案之第一級毒品海洛因參包（共淨重參拾壹點陸肆公克）沒收
銷燬之，空包裝參只（重壹點肆壹公克）、電子磅秤壹台及空夾
鏈袋柒拾玖個均沒收。
    事  實
一、甲○○於民國95年間因違反毒品危害防制條例案件，經臺灣
    高雄地方法院以95年度訴字第3052號判決判處有期徒刑10月
    及6 月，應執行有期徒刑1 年2 月確定，復因符合減刑條件
    ，經臺灣高雄地方法院以96年聲減字1792號裁定減為有期徒
    刑5 月、3 月，應執行有期徒刑7 月確定在案，於96年8 月
    17日執行完畢。猶不知悔改，渠明知海洛因屬毒品危害防制
    條例所列管之第一級毒品，不得非法販賣及持有，竟意圖營
    利，基於販賣第一級毒品海洛因之犯意，於97年7 月18日下
    午4 時許，在高雄市○○路與富民路口之加油站，向乙○○
    （其涉嫌販賣毒品部分，由臺灣高雄地方法院另案審理中）
    以新臺幣（下同）9 萬元之代價，販入第一級毒品海洛因1
    包，再以其所有電子秤加葡萄糖分裝成3 包。嗣警於翌日在
    高雄市○○區○○街295 號旁鐵皮屋內，執行另案被告李元
    尉之搜索時，於其所載處所緊急拘提甲○○，並經臺灣高雄
    地方法院檢察署檢察官開立拘票，而查獲甲○○隨身攜帶之
    第一級毒品海洛因3 包（驗後淨重31.64 公克）及其所有供
    分裝海洛因所用之電子磅秤1 台，復經甲○○自願同意帶同
    員警至其上開富民路之住處執行搜索，扣得其所有預備供分
    裝海洛因用之空夾鏈袋79個，而查知上情。
二、案經高雄市政府警察局新興分局報告臺灣高雄地方法院檢察
    署檢察官偵查起訴。
    理  由
壹、證據能力部分
    本件之通訊監聽譯文，係法院官依法核發通訊監察書所得證
    據（見原審卷第127 至129 頁、本院卷第58至74頁），且被
    告甲○○對於監聽譯文內容，亦承認係其所為，自得為證據
    。
貳、訊據被告甲○○固坦承確實有向乙○○購買第一級毒品海洛
    因乙情，惟矢口否認有何意圖營利，販入第一級毒品海洛因
    犯行，辯稱：伊所購買之第一級毒品海洛因都是用來自己施
    用，沒有想要販賣給他人營利等語。惟查：
一、被告與乙○○於97年3 、4 月起，同住於高雄市○○區○○
    路80號8 樓之住處，被告於97年7 月19日在高雄市○○區○
    ○街295 號旁鐵皮屋內，經員警合法拘提而執行附帶搜索，
    查獲其隨身攜帶之第一級毒品海洛因3 包，行動電話2 支（
    門號0000000000、0000000000號各1 支）、電子磅秤1 台等
    物，再經被告甲○○同意，帶同員警至其與乙○○同住之高
    雄市○○區○○路住處，查獲甲○○所有之空夾鏈袋79個，
    並於乙○○房間內查獲乙○○所有第一級毒品海洛因4 包（
    內共有12小包）等物，業經被告陳明在卷，並經證人乙○○
    於原審審理中到庭證述明確，並有臺灣高雄地方法院檢察署
    檢察官拘票、法務部調查局濫用藥物實驗室97年8 月6 日調
    科壹字第09723032320 號鑑定書、第00000000000 號鑑定書
    各1 紙、扣案之第一級毒品海洛因3 包，行動電話2 支（門
    號0000000000、0000000000號各1 支）、電子磅秤1 台及空
    夾鏈袋79個（警卷第21頁，偵卷第18頁、第22頁、第28-29
    頁，原審卷第103-108 頁）在卷可稽，此部分事實，堪以認
    定。
二、被告雖否認其向乙○○販入之海洛因係供販賣之用，惟經本
    院詳閱卷附通訊監察譯文內容，得知被告有與多名不知名男
    女，以被告所有之0000000000號行動電話聯絡毒品交易及價
    錢計算之事由，其通訊內容分述如下：
（一）97年5 月7 日上午2 時50分由不知名男子以0000000000號
      行動電話發話予被告
      Ｂ（不知名男子）：沒藥在艱苦
      Ａ（被告）：我也沒有
      Ｂ（不知名男子）：有沒有啦
      Ａ（被告）：我跟你講真的沒有，文仔那裡有嗎
      Ｂ（不知名男子）：我怎知文仔在哪裡
      Ａ（被告）：你不是有過去員外那找他
      Ｂ（不知名男子）：前天了啦...
      Ａ（被告）：你不是找他了
      Ｂ（不知名男子）：...我過去五甲拿，真的有夠好
      Ａ（被告）：什麼
      Ｂ（不知名男子）：「硬」的阿
      Ａ（被告）：阿「軟」的沒有嗎
      Ｂ（不知名男子）：就是沒有
      Ａ（被告）：幹，這陣子不知道是怎樣
      Ｂ（不知名男子）：奧運啦
      Ａ（被告）：這樣喔，我怕不是...阿他老婆不是有
      Ｂ（不知名男子）：阿就是沒有，照理講應該是有，打去
      Ａ（被告）：這樣喔
      Ｂ（不知名男子）：禮拜三我就死了
      Ａ（被告）：我現在都喝美沙酮
（二）97年5 月8 日上午12時由宏陽以0000000000行動電話發話
      予被告
      Ｂ（宏陽）：兄喔，你昨天講的有了
      Ａ（被告）：有
      Ｂ（宏陽）：對啊，不一樣的
      Ａ（被告）：和你拿給我的不一樣喔，比較差還是怎樣
      Ｂ（宏陽）：沒有，不輸那個喔
      Ａ（被告）：這樣，那多少
      Ｂ（宏陽）：我拿樣本給你看
      Ａ（被告）：沒有，多少啦
      Ｂ（宏陽）：95，190就好
      Ａ（被告）：有人要我再打給你
（三）97年5 月9 日上午9 時32分由不知名男子以0000000000行
      動電話發話予被告
      Ｂ（不知名男子）：喂鬥陣有辦法幫我... 搞一件一錢啦
      Ａ（被告）：一錢喔，要向誰拿
      Ｂ（不知名男子）：叫你處理一下啦
      Ａ（被告）：有啦，你處理，我幫你處理有什麼關係
      Ｂ（不知名男子）：現在他們都在做的啦，就我這個頭的
      Ａ（被告）：我知道啦
      Ｂ（不知名男子）：我要哪裡接你阿，價錢多少
      Ａ（被告）：他那19
      Ｂ（不知名男子）：19，好啦，阿我要怎麼接你
（四）97年5 月9 日上午10時22分由被告發話予宏陽0000000000
      之行動電話
      Ａ（被告）：我現在一個朋友要處理一個1 的啦，要在那
      Ｂ（宏陽）：輝哥那裡
      Ａ（被告）：輝哥那他們哪知道，我叫他們在鼓山路玉興
      Ｂ（宏陽）：好，一錢嗎
      Ａ（被告）：對啦，我跟他們講1萬9內
      Ｂ（宏陽）：好
      Ａ（被告）：我叫他們到再打給你
（五）97年5 月11日下午5 時39分由被告發話予乙○○00000000
      00之行動電話
      Ａ（被告）：我們那個餅，那個半塊多少
      Ｂ（乙○○）：那個喔....我最多只能便宜1萬
      Ａ（被告）：好阿，看你要開多少，我跟別人講
      Ｂ（乙○○）：....66那裡
（六）97年5 月11日下午5 時42分由不知名男子以00-0000000電
      話發話予被告
      Ｂ（不知名男子）：喂，鬥陣的，我現在要向你用一下，
      Ａ（被告）：這樣喔，9啦
      Ｂ（不知名男子）：你昨天在那裡，我就馬上找人
      Ａ（被告）：9萬啦
（七）97年5 月11日下午5 時45分由不知名男子以00-0000000電
      話發話予被告
      Ｂ（不知名男子）：喂，鬥陣的
      Ａ（被告）：怎樣
      Ｂ（不知名男子）：一件啦
      Ａ（被告）：喔
      Ｂ（不知名男子）：阿就現在他又追加下去，我有辦法嗎
      Ａ（被告）：好啦，要一件也沒關係啦，一件18啦
（八）97年6 月5 日上午11時51分由文仔以0000000000行動電話
      發話予被告
      Ｂ（文仔）：嘴哥，我朋友下來要大一啦，你跟他講啦，
      Ａ（被告）：嗯
      Ｂ（文仔）：他們算兄弟，我踩1萬給他們啦
      Ａ（被告）：這樣就乾了
      Ｂ（文仔）：現在就是你那可不可以低一點
      Ａ（被告）：沒辦法啦，我這邊最低了
      Ｂ（文仔）：17最低了喔，整兩的這樣，不然人下來了
      Ａ（被告）：阿他要嗎
      Ｂ（文仔）：對啦，算朋友介紹下來的
      Ａ（被告）：沒關係啦，我跟你講，不要說他一萬啦，平
      Ｂ（文仔）：好，到時拿多少給他啦
      Ａ（被告）：7千啦
      Ｂ（文仔）：好啦，這樣拿給他們好啦
      Ａ（被告）：就他們七千我們六千啦... 有確定嗎
      Ｂ（文仔）：有啦，他們在他家了... 速度快一點，我們
（九）97年6 月11日由不知名男子以0000000000號行動電話發話
      予被告
      Ｂ（不知名男子）：紅嘴兄，你有出去處理回來嗎
      Ａ（被告）：有
      Ｂ（不知名男子）：有比較好嗎
      Ａ（被告）：一樣的...
      Ｂ（不知名男子）：價錢軟一點...不然175就好了
      Ａ（被告）：好啦
（十）97年6 月12日下午5 時45分由被告發話予文仔00000000
      00號行動電話
      Ａ（被告）：喂
      Ｂ（文仔）：你朋友是在神經病，出那個一錢一錢的
      Ａ（被告）：沒有，我跟你講，他說故意停「台」的不出
      Ｂ（文仔）：18啦
      Ａ（被告）：你等一下要拿8 萬5 給我，你要怎麼拿半「
      Ｂ（文仔）：要拿半「台」我也是向他拿9 萬而已...
      Ｂ（文仔）：不然我向他出9 萬5
      Ａ（被告）：你等一下向他出9 萬5 ，你再打給我，我回
      Ｂ（文仔）：好
（十一）97年6 月20日上午7 時2 分由賜仔以0000000000行動電
        話發話予被告
      Ａ（被告）：喂
      Ｂ（賜仔）：嘴哥，我賜仔啦
      Ａ（被告）：嗯
      Ｂ（賜仔）：你現在那有半嗎
      Ａ（被告）：多少
      Ｂ（賜仔）：半錢啦
      Ａ（被告）：有啦
      Ｂ（賜仔）：現在人家要過來
      Ａ（被告）：好
（十二）97年6 月20日下午3 時21分由被告發話予慶仔00000000
        00行動電話
      Ａ（被告）：你用半半啦
      Ｂ（慶仔）：好
      Ａ（被告）：你用05就好，不要滲太多喔
      Ｂ（慶仔）：好
      Ａ（被告）：你如果到，你再拿出去給他
      Ｂ（慶仔）：好
（十三）97年6 月20日下午3 時41分由慶仔以0000000000號行動
        電話發話予被告
      Ａ（被告）：喂
      Ｂ（慶仔）：喂，我要向他拿多少
      Ａ（被告）：你向他拿五千啦
      Ｂ（慶仔）：好
（十四）97年7 月17日下午8 時56分由不知名男子以0000000000
        號行動電話發話予被告
      Ａ（被告）：喂
      Ｂ（不知名男子）：紅嘴那有嗎
      Ａ（被告）：有啦
      Ｂ（不知名男子）：我到再打給你啦
      Ａ（被告）：阿要怎樣
      Ｂ（不知名男子）：二千啦
      Ａ（被告）：好啦
    綜上，自上開通訊監察譯文可知，其通話內容雖未明顯談及
    毒品名稱；且與被告本次之販賣毒品罪無直接關聯，惟參酌
    被告確有與他人討論價錢，並以「硬的」、「軟的」來表示
    所交易之物品，更以「一件」、「一錢」為計算單位。而毒
    品交易為避免警方查緝，向來多使用暗語，諸如「硬的」代
    替甲基安非他命，「軟的」代替海洛因之情，為本院歷來審
    理毒品案件職務上已知悉之事實，是依上開通訊監察譯文所
    示，可知被告係與他人聯繫第一級毒品海洛因交易之事由。
    又被告於上開通訊監察譯文內，明顯有討論毒品進貨時間與
    賣價之問題，及對於販賣毒品之價錢如何計算、是否可以有
    彈性空間等，足認被告對於毒品之交易，並非無償，而係以
    金錢計價方式為之。再者，被告自承於90年間因腳斷掉後，
    就一直沒有工作，僅靠保險理賠維生等語（見偵查卷第7 頁
    ），顯見其收入不豐，自無單純僅為施用，而一次販入大量
    海洛因之理。顯見其本次向乙○○販入海洛因，其目的即供
    為轉售予他人用。又按一般民眾均知政府對毒品之查禁森嚴
    ，重罰不予寬貸，衡情倘非有利可圖，絕無平白甘冒被嚴查
    重罰之高度風險之理，是舉凡其有償交易，除足反證其確係
    另基於某種非營利本意之關係外，尚難因無法查悉其販入價
    格，作為是否高價賣出之比較，諉無營利之意思阻卻販賣犯
    行之追訴（最高法院84年度第3 次刑事庭會議決議意旨參照
    ）；查被告與上開購買毒品之交易對象並非至親或深交之關
    係，其售價尚與本院依職權所知悉之一般市價並無太大差距
    ，且無任何證據證明被告僅係單純以同一價量委買或轉售，
    故其倘無從中賺取差價或投機貪圖小利，斷無屢屢甘冒重典
    之道理，是其主觀上具有營利之意圖，亦可認定。
三、被告前於警詢及偵訊中均供稱：毒品來源係向乙○○購買的
    等語，雖於原審審理中翻異前詞，辯稱：我不是向乙○○購
    買毒品的，是向他朋友買的云云。惟與卷附之通訊監察譯文
    內容並不相符，分述如下：
（一）97年5 月17日上午8 時4 分由被告發話予乙○○00000000
      00之行動電話
      Ｂ（乙○○）：喂
      Ａ（被告）：喂，你起來了嗎
      Ｂ（乙○○）：怎樣
      Ａ（被告）：現在人家要一用那個啦，一兩啦
      Ｂ（乙○○）：好啦
（二）97年6 月5 日上午11時53分由被告發話予乙○○00000000
      00號行動電話
      Ｂ（乙○○）：喂
      Ａ（被告）：你起來了嗎
      Ｂ（乙○○）：起來了
      Ａ（被告）：喔
（三）97年6 月7 日下午6 時17分由不知名男子以行動電話0000
      000000發話予被告
      Ａ（被告）：喂
      Ｂ（不知名男子）：喂，鬥陣的
      Ａ（被告）：怎樣
      Ｂ（不知名男子）：你幫我準備5啦
      Ａ（被告）：5什麼啦
      Ｂ（不知名男子）：就一件的半啦
      Ａ（被告）：算半兩就對了
      Ｂ（不知名男子）：對啦
      Ａ（被告）：現在要嗎
      Ｂ（不知名男子）：對啦，現在要出去了
      Ａ（被告）：這樣喔，你現在要過來嗎
      Ｂ（不知名男子）：對啦
      Ａ（被告）：好，我馬上聯絡啦
      Ｂ（不知名男子）：你要快一點，現在要開車過去了
      Ａ（被告）：我現在這有四錢多啦
      Ｂ（不知名男子）：什麼
      Ａ（被告）：我現在的有四錢多啦
      Ｂ（不知名男子）：你就拼5
      Ａ（被告）：我知道
（四）97年6 月7 日下午6 時18分由被告發話予乙○○00000000
      00號行動電話
      Ｂ（乙○○）：喂
      Ａ（被告）：喂，你還沒那個
      Ｂ（乙○○）：嗯
      Ａ（被告）：我一個朋友要半啦，你準備起來，他們現在
      Ｂ（乙○○）：嗯
（五）97年6 月8 日上午8 時22分由被告發話予乙○○00000000
      00號行動電話
      Ｂ（乙○○）：喂
      Ａ（被告）：喂，現在人家要，我不夠
      Ｂ（乙○○）：好
（六）97年6 月8 日下午4 時45分由不知名男子以0000000000行
      動電話發話予被告
      Ａ（被告）：喂
      Ｂ（不知名男子）：喂，鬥陣的，我們要過去了
      Ａ（被告）：一個怎樣
      Ｂ（不知名男子）：我們要過去了
      Ａ（被告）：對啊，一個怎樣
      Ｂ（不知名男子）：一個大的，我要一個小的，一個半的
      Ａ（被告）：好
（七）97年6 月8 日下午4 時46分由被告發話予乙○○00000000
      00行動電話
      Ａ（被告）：我等一下我朋友要那個，你可以拿過來嗎
      Ｂ（乙○○）：我回來鄉下看小孩
      Ａ（被告）：那要怎麼辦
      Ｂ（乙○○）：不然約晚一點
      Ａ（被告）：阿現在打過來說他們要出發了
      Ｂ（乙○○）：我六點才有到高雄
      Ａ（被告）：好
（八）97年6 月8 日下午4 時47分由被告發話予不知名男子0000
      000000行動電話
      Ｂ （不知名男子）：喂
      Ａ（被告）：你等一下再出發啦，人不在啦
      Ｂ （不知名男子）：阿我剛就跟你講了
      Ａ（被告）：人在草地啦...你跟他們講一下就好了
      Ｂ （不知名男子）：喔，好啦
（九）97年6 月8 日下午6 時34分由被告發話予乙○○00000000
      00號行動電話
      Ｂ（乙○○）：喂
      Ａ（被告）：差不多多久會到
      Ｂ（乙○○）：差不多再十幾分，阿他要怎樣
      Ａ（被告）：那個阿
      Ｂ（乙○○）：八萬嗎
      Ａ（被告）：沒大的
      Ｂ（乙○○）：好
（十）97年6 月8 日下午6 時35分由被告發話予不知名男子0000
      000000之行動電話
      Ａ（被告）：阿過來阿
      Ｂ（不知名男子）：我們到了
      Ａ（被告）：什麼，你們過了...還要十幾分
      Ｂ（不知名男子）：還要十幾分... 阿這很單純，只有我
    綜上，每遇有人聯絡被告要購買毒品，被告隨即去電乙○○
    ，向其詢問是否在家，或是東西有無在身旁，若是乙○○表
    示無法短時間內回到家與被告碰面，被告便會以電話告知買
    家，要求更改交易時間，顯見被告之毒品來源即為乙○○，
    若是乙○○無法供應毒品，被告即無法與他人交易。
四、證人乙○○於原審審理中雖供稱：我與被告同住的時間從今
    （97）年3 月份起，只有住在同一間房子，但沒有同一個房
    間，而且只有時間、半個月左右的時間，我沒有在賣毒品，
    警方搜索扣得之毒品也不是我的，都是被告所有，我想被告
    之所以會說是我賣毒品給他，可能是因為小孩子要來跟我一
    起住，所以我叫被告一定要搬出去，不然會叫警察來，他可
    能因此懷恨在心，才會這樣誣陷我，而且在被告所述與我購
    買毒品的97年7 月18日，我跟我老婆有去執行處繳罰金，執
    行另一個案件，根本不可能會同時在大順路出現，拿毒品給
    被告云云。惟其後又改稱：我在7 月12日回高雄後，叫被告
    七月底一定要搬走，因為小孩要回來云云。顯見乙○○於原
    審作證所述之內容，已有矛盾，對於被告與其同住之時間，
    無法正確回答。又被告於偵訊中供稱：我與乙○○一直同住
    到案發前一天（偵卷第39-45 頁）等語。佐以被告與乙○○
    之通訊監察譯文內容：
（一）97年5 月9 日上午11時44分，由被告發話予乙○○000000
      0000號行動電話，內容為：
      Ｂ（乙○○）：喂
      Ａ（被告）：志仔對不起，我鑰匙忘記拿，在門口
（二）97年7 月17日凌晨1 時15分許（即被告遭查緝之前一天）
      ，該二人仍有通話，係由被告發話予乙○○0000000000號
      行動電話，且內容為：
      Ｂ（乙○○）：喂
      Ａ（被告）：喂
      Ｂ（乙○○）：阿我的手機就會通阿，你打一通就通了嗎
      Ａ（被告）：對
      Ｂ（乙○○）：阿怎樣
      Ａ（被告）：VERY GOOD
      Ｂ（乙○○）：讚嗎
      Ａ（被告）：對VERY GOOD
    顯見被告於97年5 月9 日當天係忘記帶鑰匙，而請乙○○幫
    忙開門，是被告與乙○○於當時應係同住一處，否則被告忘
    記帶鑰匙，為何要與乙○○聯絡？且倘如乙○○所述，被告
    已經被要求儘速搬離住處，且感情因而生變，被告因此欲誣
    陷其入罪，怎會於被告遭查緝之前一天又有此通電話聯絡？
    且內容並非彼此對於搬家事由漫罵，而係對某件事為意見一
    致之讚揚？於此可認，乙○○前述與被告之間感情生變乙情
    ，與事實有違，不足採信。應認被告確實與乙○○同住至被
    告遭員警查緝之日，始為真實。再證人即當場執行搜索之員
    警丙○○於本院審理中到庭證稱：當天是我們另一組人員查
    獲甲○○，我們去搜索處所附近待命，他們查獲甲○○後，
    我們才進去處所；我沒有參與逮捕，不過有協助搜索，到富
    民路的時候因為被告有大門鑰匙，所以就由他開門進去，「
    阿志」的房門有上鎖，我們敲門沒有人應門，所以我們就破
    門而入，之後在「阿志」房間搜到海洛因、新台幣32萬8 千
    元、照片、契約書、行動電話（本院卷第137- 139頁）等語
    。是員警係待查獲被告後，始就被告與乙○○同住之富民路
    住處進行搜索，也確實於證人乙○○所使用之房間內，搜索
    扣得第一級毒品海洛因12小包（合計淨重24.67 公克）。復
    查證人乙○○之前科，檢察官對其發動偵查之時間係97年12
    月19日，相對於被告甲○○係於97年9 月16日即經檢察官就
    其販毒之犯行進行偵查，時間點顯較為後，是證人前開辯稱
    ：被告會說扣案之毒品都是我所有的，可能是他以為警察是
    我叫去逮捕他的，所以要誣陷我云云，顯與事實相違，無足
    採信。又若真如證人所述，其並無施用或販賣毒品之行為，
    為何會於專供其使用，日常並有上鎖之房間內，扣得海洛因
    ？且所扣得之海洛因重量非輕，市價亦非廉，怎會有人無故
    置放於該處？所用為何？亦難以自圓其說。末查，證人乙○
    ○雖稱：被告被查緝之97年7 月18日，其與妻子一同至臺灣
    高雄地方法院檢察署執行科，繳納罰金，不可能交付毒品予
    被告云云。惟經原審職權調取乙○○之前科資料，其先前因
    賭博案件，經原審法院以96年易字第3587號判決判處有期徒
    刑5 月確定在案，嗣於97年4 月1 日因易科罰金執行完畢，
    又無其他判決確定待執行之案件存在，此有臺灣高等法院被
    告前案紀錄表1 份在卷足憑。則證人乙○○前開所述，有為
    被告脫罪之情，諉無足採。是被告前開所辯，顯為臨訟卸責
    之詞，不足採信。
參、按販賣毒品罪，不以販入之後，復行賣出為必要，只須意圖
    營利而販入或賣出，有一於此，犯罪即應成立（最高法院92
    年度台上字第7046號判決意旨參照）。而海洛因係毒品危害
    防制條例第2 條第2 項第1 款所稱之第一級毒品；而被告雖
    查無將此次販入之海洛因實際出售予他人之行為，惟其意圖
    營利而販入第一級毒品海洛因之行為，亦經本院認定如前，
    故核被告所為，係犯毒品危害防制條例第4 條第1 項之販賣
    第一級毒品海洛因罪。被告因販賣第一級毒品海洛因而持有
    第一級毒品海洛因之低度行為，為其販賣之高度行為所吸收
    ，不另論罪。又被告前於95年間，因違反毒品危害防制條例
    案件，經原審法院以95年訴字3052號判決判處有期徒刑10月
    、6 月，應執行有期徒刑1 年2 月確定在案，復因符合減刑
    條件，經原審法院以96年聲減字1792號裁定減為有期徒刑5
    月、3 月，應執行有期徒刑7 月確定在案，而於96年8 月17
    日執行完畢之事實，有臺灣高等法院被告前案紀錄表1 份在
    卷可按，其於受有期徒刑之執行完畢後，5 年以內故意再犯
    本件有期徒刑以上之罪，為累犯，應依刑法第47條第1 項之
    規定加重其刑，惟被告所犯之法定刑為死刑或無期徒刑部分
    ，依刑法第64條第1 項、第65條第1 項之規定，均不得加重
    ，僅就罰金刑部分加重其刑。又被告行為後，毒品危害防制
    條例第4 條、第17條已於98年5 月20日修正公布（同年22日
    生效），其中第4 條第1 項將罰金刑由一千萬元提高為二千
    萬元，另第17條則修正為「犯第四條至第八條、第十條或第
    十一條之罪，供出毒品來源，因而查獲其他正犯或共犯者，
    減輕或免除其刑」，經綜合比較結果，因原審及本院並未對
    被告宣告罰金，且修正前第17條規定僅得減輕其刑相比較，
    修正後規定則得減輕或免除其刑，顯然修正後規定有利於行
    為人，依刑法第2 條第1 項規定，自應適用修正後規定。本
    件被告於為警查獲時，即供出其所身上所扣得之毒品，係向
    乙○○購買而得，並帶同員警前往其與乙○○同住之富民路
    住處進行搜索，而於乙○○之房間內扣得第一級毒品海洛因
    4 包（12小包），因而查獲乙○○之犯行，嗣經檢察官另行
    分案偵查及起訴，此有被告之警詢筆錄及高雄市政府警察局
    新興分局搜索筆錄2 份、乙○○之全國前案紀錄表1 份、扣
    案之海洛因4 包（12小包）附卷可參，足認被告之行為符合
    供出來源之要件，即便其嗣後於審理中翻異前詞，仍不能因
    此即認其先前之供述為無效，自應依修正後毒品危害防制條
    例第17條之規定減輕其刑。其犯罪同時有加重及減輕情形，
    應先加（僅加重罰金刑部分）後減之。
肆、原審以被告罪證明確而為論罪科刑，固非無見，惟未及為毒
    品危害防制條例之新舊法比較，則有不當。被告上訴意旨雖
    否認犯罪，雖無理由，惟原判決既有不當之處，應予撤銷改
    判。爰審酌被告明知海洛因毒品危害他人及社會甚鉅，竟圖
    一己私利，而販入第一級毒品海洛因，為求賣出獲利，一旦
    未及查緝而成功流入市面，將危害國人身心健康，影響社會
    治安甚深且鉅，衡以販賣數量尚非巨大，尚未販出而無所得
    ，及其素行、智識程度，犯後態度不佳等一切情狀，量處如
    主文第2 項所示之刑。公訴人雖求處無期徒刑，惟本院認以
    量處如主文所示之刑為適當，公訴人之求刑，核屬過重，附
    此敘明。
伍、沒收
一、扣案之第一級毒品海洛因3 包（合計淨重31.64 公克，純度
    為53.31%，合計純質淨重16.87 公克），為查獲之毒品危害
    防制條例所定之第一級毒品，應依毒品危害防制條例第18條
    第1 項前段規定，沒收銷燬之。至於鑑驗耗損毒品部分，則
    無庸再予宣告沒收，併此說明。又扣案之第一級毒品海洛因
    空包裝3 只（總重1.41公克），業據被告自承為其所有，用
    以包裹海洛因，具有防止海洛因裸露、逸出及潮濕之功用，
    並便於攜帶及販賣，係供被告販賣毒品所用之物，且法務部
    調查局鑑定時，既將該包裝袋與海洛因分別秤重，有上開鑑
    定通知書可佐，足認與扣案之海洛因並無不可析離之關係，
    應依毒品危害防制條例第19條第1 項規定，沒收之。再扣案
    之電子磅秤1 只，係供被告分裝毒品以供販賣第一級毒品之
    用，應同依上揭規定宣告沒收。另另扣案之夾鏈袋79個，亦
    為被告所有，且預供分裝海洛因，為被告所陳明，爰依刑法
    第38條第1項第2款規定宣告沒收。
二、扣案行動電話及其內置「0000000000」號SIM 卡1 張，雖均
    為被告所有，且自卷附通訊監察書及通訊監察譯文中，明確
    可知該門號係供被告與他人聯絡毒品之用，惟無證據與被告
    之本件販賣毒品案有關，依法不得宣告沒收；又末扣案之削
    尖吸管1 支，顯為被告施用第一級毒品所用之物，與本件販
    賣第一級毒品之犯行無涉，自無由宣告沒收。另扣案之空夾
    鏈袋79個，亦為被告所有，且預備供分裝海洛因所用之物，
    為被告所陳明，爰依刑法第38條第1 項第2 款規定宣告沒收
    。
據上論結，應依刑事訴訟法第369 條第1 項前段、第364 條、第
299 條第1 項前段，毒品危害防制條例第4 條第1 項、第17條第
1 項（修正後）、第18條第1 項、第19條第1 項，刑法第11條、
第2 條第1 項、第47條第1 項、第38條第1 項第2 款，判決如主
文。
本案經檢察官許月雲到庭執行職務。
中    華    民    國    98    年    8     月    6     日
                  刑事第三庭    審判長法  官  周賢銳
                                      法  官  黃憲文
                                      法  官  黃仁松
以上正本證明與原本無異。
如不服本判決應於收受本判決後10日內向本院提出上訴書狀，其
未敘述上訴理由者，並得於提起上訴後10日內向本院補提理由書
狀（均須按他造當事人之人數附繕本）「切勿逕送上級法院」。
中    華    民    國    98    年    8     月    10    日
                                      書記官  林家煜
附錄本件判決論罪科刑法條：
毒品危害防制條例第4條第1項
刑者，得併科新臺幣一千萬元以下罰金。
製造、運輸、販賣第一級毒品者，處死刑或無期徒刑；處無期徒


司法院資訊處製作；財團法人民間司法改革基金會備份。
